【裁判字號】    98,審國貿,4
【裁判日期】    980819
【裁判案由】    損害賠償
【裁判全文】
臺灣臺北地方法院民事判決             98年度審國貿字第4號
原      告  經濟部
法定代理人  甲○○
訴訟代理人  李佳蕙律師
被      告  升力貿易有限公司
法定代理人  丙○○
            乙○○
上列當事人間請求損害賠償事件，本院於民國98年8 月12日言詞
辯論終結，判決如下：
    主      文
被告應給付原告美金貳萬零玖佰柒拾元、新台幣貳萬玖仟捌佰壹
拾柒元，及均自民國九十八年七月二十四日起至清償日止，按年
息百分之五計算之利息。
訴訟費用新台幣捌仟貳佰伍拾元由被告負擔。
本判決於原告以新台幣貳拾伍萬元供擔保後，得假執行。
    事實及理由
一按解散之公司除因合併、分割或破產而解散外，應行清算；解
  散之公司，於清算範圍內，視為尚未解散；公司經中央主管機
  關撤銷或廢止登記者，準用前開規定；公司之清算人，在執行
  職務範圍內，為公司負責人；有限公司之清算，以全體股東為
  清算人，但本法或章程另有規定或經股東決議，另選清算人者
  ，不在此限，公司法第24條、第25條、第26條之1、第8條第 2
  項、第113 條準用第79條分別定有明文。查被告業經主管機關
  以民國97年8月18日府產業商字第09737285900號函廢止其公司
  登記在案，有被告之變更登記表在卷可稽（見本院卷第76頁）
  ，是被告即應行清算，而被告之章程並未針對清算人之人選設
  有規定，且迄未向本院呈報清算人，應以全體股東為清算人，
  故而列丙○○、乙○○為被告之法定代理人，進行本件訴訟，
  合先敘明。
二被告經合法通知，未於言詞辯論期日到場，核無民事訴訟法第
  386 條所列各款情形，爰依原告之聲請，由其一造辯論而為判
  決。
三原告起訴主張：
  (一)訴外人交通部台灣鐵路管理局（下稱台鐵局）於87年間委託
    前台灣省政府物資處（該處於88年7月1日精省後，將業務改
    由經濟部第二辦公室辦理，於89年12月31日再移由經濟部總
    務司接辦，下稱物資處）採購柴電機車碳刷3,000 只（下稱
    系爭碳刷）。物資處遂於87年10月間辦理公開招標，由被告
    得標，決標金額為美金20,970元，以不可撤銷擔保信用狀之
    方式付款，物資處並於87年12月28日以自己名義，為台鐵局
    之利益，與被告訂立編號TSB-0000-000（2） 號之買賣合約
    （下稱系爭買賣合約），約定製造供應商為訴外人美國
    Churchin Associates Ltd.（下稱Churchin公司）。
  (二)系爭碳刷於88年5 月間運抵台灣，惟經台鐵局委託訴外人華
    商公證股份有限公司辦理檢驗，發現系爭碳刷規格與兩造間
    之約定不符。物資處遂於同年6 月16日發函要求被告儘速通
    知Churchin公司辦理賠補事宜，伊亦於同年11月23日發函要
    求被告賠補。被告於同年月29日來函表示系爭碳刷應仍可安
    裝，而請求無須賠補更換，惟經伊於89年1 月17日以系爭碳
    刷尺寸不符，裝車恐有鬆脫之虞等情為由，再次發函予被告
    ，請求其儘速辦理賠補更換。
  (三)嗣被告於同年6月8日發函予伊，表示系爭碳刷端子薄，要求
    更換，請確認Churchin公司寄達之樣品後再行換貨，伊已於
    同年7 月18日發函告知被告其所提供之樣品業經台鐵局確認
    無誤。惟因被告自此未有回應，台鐵局遂於91年7月4日再次
    發函予被告，限期於91年7 月31日前完成理賠。被告復於同
    年月24日發函告知台鐵局，Churchin公司同意在近期將合格
    端子送達予其，再派員更換端子云云，台鐵局乃發函通知被
    告，同意由被告繳交等值之保證金後領回系爭碳刷改善，並
    限期於91年9 月10日前完成全部改善作業，惟未獲被告任何
    回應。
  (四)台鐵局遂於92年10月15日邀集伊及被告開會，決定先更換 2
    輛份（計64只）之端子試用，試用不合格即退貨還款。伊復
    於93年1月16日發函予被告，請被告逕洽台鐵局將2輛份之碳
    刷更換合格品，俾辦理裝車測試事宜。然被告遲至94年6 月
    間始繳納32只碳刷之擔保金，並於95年4 月13日始領回32只
    碳刷。
  (五)嗣被告又一再延宕改正事宜，經伊分別於95年8月2日、96年
    4月25日催告被告辦理，被告雖於96年8月14日來函表示願意
    改正端子，惟仍未有任何積極作為。伊復於97年6月、同年9
    月間發函催告被告，然被告迄今仍未有任何改善動作。
  (六)被告所交付之系爭碳刷不符合合約約定，且未於限期內全數
    改正換貨，依系爭買賣合約條款第19條第2 項約定，被告應
    返還買賣價款計美金20,970元。又被告所交付之系爭碳刷未
    符合合約約定，同時構成民法第227 條之不完全給付，經伊
    履次催告而仍未補正，爰依民法第254 條規定，以起訴狀繕
    本之送達向被告為解除契約之意思表示。系爭買賣合約既經
    伊合法解除，伊亦得請求被告返還已收價金美金20,970元。
    再者，伊因被告之不完全給付受有計新台幣（下同）29,817
    元（含結匯手續費500元、保險費2,092元及運雜費27,225元
    ）之損害，被告亦應依民法第232條、第260條規定賠償。
  (七)聲明為：
    1.被告應給付原告美金20,970元、新台幣29,817元，及均自
      起訴狀繕本送達翌日起至清償日止，按年息百分之5 計算
      之利息。
    2.願供擔保請准宣告假執行。
四得心證之理由：
  (一)原告主張兩造間締有買賣契約，被告交付之貨物有瑕疵，致
    其受有新台幣29,817元之損害等事實，業據其提出與所述相
    符之系爭買賣合約、檢驗報告、兩造間往來信函、保費通知
    單、運雜費清單、支出傳票等件為證，堪信為真。
  (二)按因可歸責於債務人之事由，致為不完全給付者，債權人得
    依關於給付遲延或給付不能之規定行使其權利；遲延後之給
    付，於債權人無利益者，債權人得拒絕其給付，並得請求賠
    償因不履行而生之損害；遲延之債務，以支付金錢為標的者
    ，債權人得請求依法定利率計算之遲延利息；契約當事人之
    一方遲延給付者，他方當事人得定相當期限催告其履行，如
    於期限內不履行時，得解除其契約；解除權之行使，不妨礙
    損害賠償之請求，民法第227條第1項、第232條、第233條第
    1 項、第254條、第260條分別定有明文。被告未依債之本旨
    交付無瑕疵之貨物，原告多次催告被告補正未果，則其依前
    開規定，以起訴狀繕本之送達對被告為解約之意思表示，於
    法並無不合。系爭契約既經原告解除，則其依前開規定，請
    求被告返還受領之價金美金20,972元，及賠償其所受損害新
    台幣29,817元，並均加計自起訴狀繕本送達翌日即98年7 月
    24日起至清償日止，按年息百分之5 計算之法定遲延利息，
    為有理由，應予准許。又原告陳明願供擔保，請准宣告假執
    行，核無不合，爰酌定相當擔保金額，併予宣告之。
五訴訟費用負擔之依據：民事訴訟法第78條。
六被告應賠償原告之訴訟費用，依後附計算書確定為如主文第 2
  項所示金額。
中    華    民    國    98    年    8     月    19    日
                  民事第六庭    法  官  陳婷玉
計  算  書
項      目        金  額（新臺幣）       備    註
第一審裁判費          8,040元
公示送達登報費          210元
合      計            8,250元
以上正本係照原本作成
如對本判決上訴，須於判決送達後20日內向本院提出上訴狀
中    華    民    國    98    年    8     月    19    日
                                書記官  曾靖雯


司法院資訊處製作；財團法人民間司法改革基金會備份。
